【裁判字號】    92,易,2293
【裁判日期】    921031
【裁判案由】    詐欺
【裁判全文】
臺灣板橋地方法院刑事判決                        九十二年度易字第二二九三號
    公  訴  人  臺灣板橋地方法院檢察署檢察官
    被      告  乙○○
右列被告因詐欺案件，經檢察官提起公訴（九十一年度偵緝字第一一一六號），本院
判決如左：
    主  文
乙○○無罪。
    理  由
一、公訴意旨略以：被告乙○○前因犯賭博罪，經法院判處有期徒刑六月確定，仍不
    知悔改，復意圖為自己不法之所有，明知自己無償債能力，於民國九十年十二月
    間，在台北縣土城市○○路持明知已遭人掛失止付之黃章居為發票人之支票之詐
    術，向甲○○借款新台幣（下同）三萬元，使甲○○誤信該支票具有擔保之能力
    而將三萬元交付，屆期卻不獲清償，且乙○○亦逃匿無蹤，嗣因該掛失止付支票
    據使甲○○遭受員警之調查，至此始知受騙，因認被告涉有刑法第三百三十九條
    第一項之詐欺取財罪嫌。
二、按犯罪事實應依證據認定之，無證據不得推定其犯罪事實；又不能證明被告犯罪
    者，應諭知無罪之判決，刑事訴訟法第一百五十四條、第三百零一條第一項分別
    定有明文。次按刑法第三百三十九條第一項詐欺罪之成立，以意圖為自己或第三
    人不法所有，以詐術使人將本人或第三人之物交付為要件。所謂以詐術使人交付
    ，必須被詐欺人因其詐術而陷於錯誤，若其所用方法，不能認為詐術，亦不致使
    人陷於錯誤，即不構成該罪，最高法院四十六年台上字第二六０號著有判例可資
    參照。
三、本件公訴人認被告涉犯刑法第三百三十九條第一項之詐欺取財罪嫌，主要係以右
    揭事實，業據告訴人甲○○指訴甚詳，並有上開支票一紙及退票理由單在卷可稽
    ，且被告向告訴人借貸現金，竟持業經掛失止付之支票以為擔保，於告訴人提出
    告訴前，分文未付，經通緝到案由檢察官勸諭償還，仍僅支付一萬九千元，尚欠
    一萬一千元未還，顯見被告自始即無還款之意，對借款有不法所有意圖為其主要
    論據。訊據被告固坦承有前揭向告訴人借款，並交付上開支票予告訴人，及屆期
    支票跳票等情，惟堅決否認有何詐欺取財之犯行，辯稱：是因伊欠告訴人錢，而
    之前欠伊錢的「阿明」拿支票還錢給伊，伊當時欠告訴人錢，想要趕快還錢給告
    訴人，所以就把該支票給告訴人，並不知道該支票已經掛失止付，伊無詐欺故意
    等語。經查：
(一)、就被告向告訴人之借款過程，告訴人於偵查中雖曾供稱：（問：告何人？）告乙
    ○○詐欺。他給我一張票，我去提示，後來才知這是張被掛失止付的票，害我被
    人告侵占，原始發票人及乙○○的前手是誰我都不清楚。當時乙○○是拿票來向
    我借錢云云（見九十一年度他字第二０七二號偵查卷第十二頁）。然告訴人於偵
    查中再次經檢察官訊問時就取得支票之原因進一步明確供稱：（問：為何交《支
    票》給你？）他（指被告）欠我三萬多元，交給我還債用的。（問：他在何處將
    票給你？）偵查大樓門口，因他之前欠我六萬，我向他催討，他便拿該支票給我
    等語（見九十一年度偵字第一０二三九號偵查卷九十一年六月二十日訊問筆錄）
    ，於本院調查中並仍供稱：我交錢給他（指被告）到他拿票給我相隔一個月左右
    等語（見本院九十二年八月二十五日訊問筆錄），是告訴人前開偵查中所稱「當
    時乙○○是拿票來向我借錢」等語，應僅係表明告訴人曾向之借款，並交付支票
    ，尚非意指被告係於借款同時持票擔保借款或還款之意，被告前開辯稱伊是因欠
    告訴人錢，所以後來才拿支票還告訴人等語，即非無據，堪以採信，從而，被告
    既係借得款項後，因告訴人催討還款，方交付支票，自無所謂以持票擔保借款之
    詐術，使告訴人陷於錯誤之施用詐術可言。
(二)、況告訴人於本院調查中亦供稱：渠認識被告二、三年，被告說他經濟有困難，所
    以渠同意借錢給被告，渠並沒有覺得受騙，原先渠不是為了三萬元告被告，渠是
    氣被告拿芭樂票給渠才告，而且被告如果有心騙錢，不會在借到錢後，又特地拿
    一張票到辦公室給渠等語（見本院九十二年八月二十五日訊問筆錄），則告訴人
    顯係因朋友關係方始同意借款，且被告對告訴人亦明確告知因自己經濟狀況困窘
    ，並未隱匿其財務狀況，難謂被告於借款之初，即有不法所有意圖，告訴人亦無
    因被告施用何詐術，因之陷於錯誤交付借款與被告可言，自不得以告訴人交付被
    告之前開支票嗣後跳票，及被告迄未清償全部借款，推認被告於借款之初，即具
    有不法所有意圖，被告上開所為，自與刑法第三百三十九條第一項詐欺取財罪之
    構成要件未合。
四、綜上各點所述，尚難僅以告訴人前開偵查中指訴，與被告所交付之支票不付兌現
    ，遽將被告以詐欺罪相繩。本件應純屬民事糾紛。此外，本院復查無其他積極證
    據足以證明被告有何如公訴人所指之詐欺犯行，不能證明被告犯罪，揆諸前開說
    明，本院自應為無罪之諭知。
據上論斷，應依刑事訴訟法第三百零一條第一項前段，判決如主文。
本案經檢察官馬中琍到庭執行職務。
中      華      民      國    九十二    年      十      月    三十一    日
                                  臺灣板橋地方法院刑事第十一庭
          審判長法  官  許仕楓
                                            法  官  談  虎
                                            法  官  陳明偉
右正本證明與原本無異。
如不服本判決，應於判決送達後十日內，向本院提出上訴狀。
                                            書記官  呂妍旻
中      華      民      國    九十二    年      十      月    三十一    日


司法院資訊處製作；財團法人民間司法改革基金會備份。
